【裁判字號】    90,再易,69
【裁判日期】    901015
【裁判案由】    再審之訴
【裁判全文】
臺灣臺北地方法院民事判決  九十年再易字第六九號
    再審原告    甲○○
    再審被告    乙○○
右當事人間請求再審之訴事件，再審原告對於本院民國九十年八月二十一日九十年度
簡上字第二０九號確定判決提起再審之訴，本院判決如左：
    主      文
再審之訴駁回。
再審訴訟費用由再審原告負擔。
    事      實
甲、再審原告方面：
一、聲明：原確定判決廢棄，駁回再審被告於第一審之訴。
二、陳述：依據再審原告於原審提出之書證即訴外人葉大慶書寫之字據，再審原告只
    向再審被告借用新台幣（下同）十二萬元，並非如原審認定之十五萬元，再審原
    告已償還五萬元，故僅餘七萬元未還，至另三萬元是訴外人鄭麗華開立七萬元之
    支票所借，與再審原告無關。又原審法院未強制傳喚實際借款人葉大慶、鄭麗華
    到庭作證，且系爭支票保管人林揚珠已到庭，惟原審並未傳其作證，以致事實真
    相無法辨明，損害再審原告之權益，為此依據民事訴訟法第四百九十六條第一項
    第十三款之規定，並檢具原審未經斟酌之協議書（即上開葉大慶書立之字據），
    提起本件再審之訴。
三、證據：提出協議書影本一紙為證。
乙、再審被告方面：
    本件未經言詞辯論，被上訴人亦未提出書狀以供本院審酌。
    理      由
甲、程序方面：
    按再審之訴，應於三十日之不變期間內提起。前項期間，自判決確定時起算，但
    再審理由知悉在後者，自知悉時起算，民事訴訟法第五百條第一項、第二項定有
    明文。經查，原確定判決本院九十年度簡上字第二０九號民事判決，再審原告之
    上訴利益未逾民事訴訟法第四百六十六條規定之一百萬元，依民事訴訟法第五百
    零五條、四百三十六條之二第一項規定，不得上訴第三審，依民事訴訟法第三百
    九十八條第二項規定應於宣示時即民國九十年八月二十一日即為確定。再審原告
    係以原確定判決有民事訴訟法第四百九十六條第一項第十三款再審理由為由提起
    本件再審之訴，其於九十年九月十二日向本院提起再審之訴，未逾三十日之不變
    期間合先敘明。
乙、得心證之理由：
一、按民事訴訟法第四百九十六條第一項第十三款所謂「當事人發見未經斟酌之證物
    或得使用之證物者」，係指該「證物」於前訴訟程序事實審言詞辯論終結前已存
    在，當事人不知有此致未能提出或雖知而不能使用者而言，又所謂「證物」包括
    書證及與書證有相同效力之物件或勘驗物等項，並不包括證人在內，發見人證不
    能據而提起再審之訴，最高法院四十九年台上字第一八０八號、五十四年台上宇
    第一０三五號判決可資參照。茲將再審原告主張之上開再審理由，分述如下：
（一）再審原告主張未經斟酌之協議書即葉大慶所書字據，已於本院九十年度簡上字
      第二０九號訴訟程序中提出，有再審原告於九十年五月二日庭呈書狀及九十年
      七月十一日庭呈之補充狀附本院九十年度簡上字第二０九號案卷可稽，且上開
      確定判決亦認定支票為無因證券，再審原告不得以葉大慶與再審被告間債權債
      務關係所存抗辯對抗執票人即再審被告，是再審原告已依上訴主張其事由，並
      經原審斟酌而捨棄不採，依前開說明，本無所謂發見，自不得再依再審程序為
      主張。
（二）另再審原告於原審聲請訊問證人葉大慶、鄭麗華，證人葉大慶部分經原審於通
      知於九十年六月六日準備程序期日到場作證，因上開通知被退回，再審原告於
      準備程序期日陳明再查報葉大慶地址，惟嗣後未再查報；證人鄭麗華部分則經
      原審通知於九十年六月六日、九十年七月十一日應訊未到，有上開案卷可稽。
      再證人受合法之通知，無正當理由而不到場時，法院雖得依民事訴訟法之第三
      百零三條規定處以罰鍰或拘提之，惟其應否處罰，應由法院審酌情形決定之，
      此觀上開條文自明，是法院並無強制證人到場之義務。今原審既已依再審原告
      聲請通知證人到庭作證，自就此已斟酌此一攻擊防禦方法，再審原告以原審未
      強制證人到場作證提起本件再審之訴顯無理由。
（三）又再審原告雖於系爭給付票款事件之第一審（即本院新店簡易庭九十年店簡字
      第十八號）及第二審（即九十年度簡上字第二０九號）訴訟程序進行中聲請訊
      問證人林楊珠而未經法院傳喚，惟依首開說明，所謂未經斟酌之證物不包括不
      包括證人在內，且原確定判決復於理由欄就兩造所提出之主張、攻擊防禦方法
      及所舉之證據，詳予論述，另敘明兩造其餘之攻擊防禦方法及所舉之證據，於
      判決結果無影響，爰不一一論述，實無就足影響於判決之重要證物，漏未斟酌
      之情事，再審原告以此提起本件再審之訴亦無理由。
二、從而，本件再審原告主張之事實，並無民事訴訟法第四百九十六條第一項第十三
    款、第四百九十七條所規定之情形，其指摘原確定判決不當，求予廢棄改判云云
    ，顯無理由，爰依同法第五百零二條之規定，本件再審之訴顯無再審理由，不經
    言詞辯論，逕予判決駁回。
三、據上論結，再審原告之訴顯無理由，依民事訴訟法第五百零二條第二項、第七十
    八條，判決如主文。
中      華      民      國    九十      年      十      月      十五    日
                                民  事  第  六  庭
                                審  判  長  法  官  鄭純惠
                                            法  官  劉坤典
                                            法  官  胡宗淦
右為正本係照原本作成
本判決不得上訴
中      華      民      國    九十      年      十      月      十五    日
                                            書記官  劉寶鈴


司法院資訊處製作；財團法人民間司法改革基金會備份。
